臺灣高等法院臺南分院刑事判決　　　　　　九十一年度交上易字第五九一號　慎股
　　　上　訴　人　臺灣嘉義地方法院檢察署檢察官
　　　被　　　告　甲　○　○
右上訴人因被告過失致死案件，不服臺灣嘉義地方法院九十年度交易字第三○六號，
中華民國九十一年三月二十九日第一審判決（起訴案號：臺灣嘉義地方法院檢察署九
十年度偵字第五○一○號），提起上訴，本院判決如左：
      主      文
上訴駁回。
      事      實
一、甲○○於民國九十年七月十六日下午二時三十分許，駕駛車牌號碼ＭＢＡ─○○
    九號重型機車，沿嘉義縣大林鎮上林里往中林里由東向西行駛，途經限制時速四
    十公里，劃有分向線之二線鄉道即該縣大林鎮上林里電桿麻園七二號前道路處，
    應注意遵守行車速限及車前狀況，隨時採取必要之安全措施，以避免發生事故之
    危險。而當時天候晴、光線良好、路面亦平整，並無不能注意之情事，竟疏於注
    意，於駕車途經上開路段時，未減速慢行亦未充分注意車前狀況即貿然以時速約
    六十公里超速行駛，適有胡慶民未戴安全帽，駕駛車牌號碼ＬＷＴ─二四三號重
    型機車由對向駛至上開地點欲左轉進入其所設在路邊之工作場所，應注意轉彎車
    應讓直行車先行，詎未注意及此，率然左轉，於超越中心線後進入甲○○所行駛
    之車道，二車發生對撞，致胡慶民受有腦出血合併腦幹挫傷之傷害，甲○○即請
    託路人叫車將胡慶民送醫，並隨同前往照料，且於警方人員到場時，主動向到場
    處理車禍有偵查權之警員高明良自首坦承肇事，接受偵訊，嗣胡慶民延至同月十
    九日（原判決誤載為十六日）下午七時三十五分許不治死亡。
二、案經胡慶民之母乙○○○訴由嘉義縣警察局民雄分局報請臺灣嘉義地方法院檢察
    署偵查起訴。
      理      由
一、訊據被告甲○○固坦承於右揭時地與被害人胡慶民發生車禍之事實，惟辯稱：伊
    當時遵向行駛至肇事地點前，被害人突然轉入伊車道，才來不及閃避撞上云云。
    然查：
    (一)右揭犯罪事實，業據告訴人乙○○○指訴甚詳，並有道路交通事故調查報告表
      一份及肇事車輛暨現場照片十六幀附卷可稽。另被害人胡慶民確係因本件車禍
      致腦出血合併腦幹挫傷而死亡，亦據檢察官督同檢驗員相驗屬實，製有勘驗筆
      錄、相驗屍體證明書、驗斷書在卷可憑。
    (二)按行車速度，依標誌之規定；及汽車行駛時，駕駛人應注意車前狀況，並隨時
      採取必要之安全措施；又轉彎車應暫停讓直行車先行。道路交通安全規則第九
      十三條第一項、第九十四條第三項、第一百零二條第一項第二款分別定有明文
      。被告為有駕照之駕駛人，自應注意及此。另據原審法院勘驗現場情形，為該
      路段屬鄉村道路，限速四十公里，路面平坦，中間有分向線，由東向西（即被
      告行進方向）距離肇事現場約五十公尺處，有輕微轉彎，但視界良好，不致影
      響被告之視線；而由西向東（即被害人行進方向）自肇事點往前方向，可視距
      離約八十公尺等情，製有勘驗筆錄在卷可憑。復據道路交通事故調查報告表及
      肇事現場照片所示，當時天候晴，視線佳，路面乾躁等，就此狀況，並無不能
      注意情事，然被告竟未注意，以時速約六十公里之速度超速行駛，復未注意車
      前有被害人騎乘機車左轉欲穿越其行進車道，而減速慢行，作隨時停車之準備
      ，致緊急時煞車、閃避不及而撞及被害人機車之右前護板，造成被害人死亡結
      果，被告駕車顯有過失。雖被害人未讓被告先行，即率行違規左轉，進入被告
      由東向西之車道，為本件車禍之肇事主因，然被告以時速約六十公里之速度超
      速行駛，且未注意車前狀況，減速慢行作隨時停車之準備，為本件肇事之次因
      ，但被告之責仍不能解免。又本件車禍經送鑑定結果，亦認定被害人胡慶民駕
      駛重機車，左轉未讓直行車先行，為肇事主因，被告甲○○駕駛重機車，超速
      行駛，為肇事次因，此有台灣省嘉雲區車輛行車事故鑑定委員會、台灣省車輛
      行車事故覆議鑑定委員會之鑑定意見書及函在卷可佐。
    (三)且被害人胡慶民確係因本件車禍死亡，已如前述，則被告之過失與被害人之死
      亡間，顯具有相當因果關係。
    綜上所述，足徵被告上開所辯，係屬事後卸責之詞，無可採信，本件罪證明確，
    被告過失致死犯行，洵堪認定。
二、被告甲○○駕駛重機車，因過失致人於死，核其所為，係犯刑法第二百七十六條
    第一項之過失致人於死罪。被告於肇事後犯罪未被發覺前，主動向到場處理車禍
    有偵查權之嘉義縣警察局民雄分局大林分駐所警員高明良自首坦承犯行並接受偵
    訊，已據證人高明良於原審中證述屬實，為對未發覺之罪自首而受裁判，應依刑
    法第六十二條前段之規定，減輕其刑。
三、原審法院適用刑法第二百七十六條第一項、第六十二條前段、第七十四條第一款
    、罰金罰鍰提高標準條例第一條前段、第二條，審酌被告之素行良好，無犯罪前
    科紀錄，本件車禍被告為肇事次因，被害人為肇事主因，雖犯後尚未與被害人家
    屬達成和解賠償損害，然係因彼此對賠償數額及被告之給付能力認知有異（被害
    人家屬己領取強制險部分外，另被告願給付新台幣四十萬元予被害人家屬，未獲
    同意），故未能達成民事和解，及被告肇事後之態度等一切情狀，量處有期徒刑
    八月，又查被告前未曾受有期徒刑以上刑之宣告，有臺灣高等法院被告全國前案
    記錄表在卷可稽，經此偵審程序教訓後，當知謹慎而無再犯之虞，認所宣告之刑
    ，以暫不執行為適當，併宣告緩刑三年，認事用法俱無不合，量刑亦稱妥適，公
    訴人上訴意旨以「被告尚未與被害人家屬和解，僅判處有期徒刑八月，緩刑三年
    ，顯然過輕」為由，指摘原判決不當，因查被告於本院審理時，業已和被害人家
    屬達成民事和解，經告訴代理人蕭敦仁律師到庭陳明在卷，並提出連帶保證契約
    書影本為憑，是公訴人之上訴並無可取，為無理由，應予駁回。
據上論結，應依刑事訴訟法第三百六十八條，判決如主文。
本案經檢察官羅清溪到庭執行職務。
中      華      民      國    九十一    年      六      月    二十一    日
                                    臺灣高等法院臺南分院刑事第四庭
                                        審判長法官  陳    義    仲
                                              法官  楊    子莊
                                              法官  蔡    崇    義
右正本證明與原本無異。
不得上訴。
                                        法院書記官  陳    明    芬
中      華      民      國    九十一    年      六      月    二十一    日
附錄本案論罪科刑法條全文：
刑法第二百七十六條第一項：
因過失致人於死者，處二年以下有期徒刑、拘役或二千元以下罰金。
